臺灣臺南地方法院臺南簡易庭民事判決
110年度南簡字第226號
原      告  姚志旻
被      告  羅裕翔
訴訟代理人  趙俊翔律師
被      告  張立勳


上列當事人間請求侵權行為損害賠償事件，本院於民國110年5月
3日言詞辯論終結，判決如下：
    主      文
原告之訴駁回。
訴訟費用由原告負擔。
    事實及理由
壹、程序方面：
    按訴狀送達後，原告不得將原訴變更或追加他訴，但被告同
    意者、擴張或減縮應受判決事項之聲明者，不在此限；被告
    於訴之變更或追加無異議，而為本案之言詞辯論者，視為同
    意變更或追加，民事訴訟法第255條第1項第1款、第3款、第
    2項分別定有明文。原告起訴時係以丁○○為被告，並聲明：
    被告丁○○應給付原告新臺幣（下同）500,000元（見調字卷
    第13頁）。嗣於本院審理中追加甲○○為被告，並變更訴之聲
    明為：被告應各給付原告250,000元，及均自民國110年3月8
    日起至清償日止，按週年利率5%計算之利息（見本院卷219
    頁）。經查，原告所為聲明之變更及追加甲○○部分，經被告
    甲○○到庭後，未提出異議而為本案之言詞辯論，且屬減縮應
    受判決事項之聲明，揆諸前揭法律規定，應予准許。
貳、實體方面：
一、原告主張：訴外人乙○○為原告配偶，詎被告丁○○、甲○○明知
    乙○○為有配偶之人，竟分別於108年8月間起至109年4月間止
    、109年6月間起至同年10月間止與乙○○交往，並於交往期間
    數次與乙○○發生性行為，致原告受有精神上損害各250,000
    元。為此，爰依侵權行為之法律關係提起本件訴訟等語，並
    聲明：被告應各給付原告250,000元，及均自110年3月8日起
    至清償日止，按週年利率5%計算之利息。
二、被告方面：
  ㈠被告丁○○則以：被告丁○○與乙○○於108年7月間因網路遊戲結
    識，並於同年8月間開始交往，至109年4月間分手，交往期
    間乙○○謊稱其為單身，且乙○○使用之臉書帳號僅有個人照片
    ，並無婚姻狀態記載，被告丁○○無從知悉乙○○為有配偶之人
    。嗣乙○○於109年4月間無預警提出分手，經被告丁○○詢問原
    因，乙○○先稱其「在24歲時結過婚」、「為了孩子撐了很多
    年」、「結束多年的婚姻」、「離婚不丟臉」、「孩子的爸
    爸要重新開始」、「我們不結婚了」等語，於數日後又稱「
    沒離婚，不想讓孩子變單親」、「分居」等語，顯見乙○○於
    交往期間係刻意隱瞞已婚身分，被告丁○○無侵害原告配偶權
    之故意等語，資為抗辯，並聲明：原告之訴駁回。
  ㈡被告甲○○則以：乙○○謊稱其為單身，被告甲○○始於109年9月
    間起至同年10月中止與乙○○交往，然被告甲○○並未與乙○○為
    性行為，無侵害原告配偶權之行為等語，資為抗辯，並聲明
    ：原告之訴駁回。
三、兩造不爭執事項（見本院卷第152頁至第155頁）：　　　　
  ㈠原告與乙○○於94年9月14日結婚。
  ㈡被告丁○○與乙○○於108年7月間因網路遊戲結識，並於同年8月
    間開始交往，至109年4月間分手。
  ㈢乙○○有2個臉書帳號，暱稱各為Alyssa Cao、曹雯。
  ㈣被告丁○○與乙○○間通訊軟體LINE對話內容如下：
  1.調字卷第65頁（109年10月13日）
　　乙○○：你自己明明知道身分了。怪我嗎？
　　丁○○：那是我自己去求證的，還沒跟妳表明我知道事實之
　　        前妳不也一樣繼續騙。
  2.調字卷第99頁（109年10月15日）
　　丁○○：當初愛上妳是因為不知道妳已結婚有家庭…後來知
　　        道妳已結婚有家庭之後已無法自拔…關於這部分我
　　        後來自己也有錯…
  3.調字卷第103頁（109年10月15日）
　　丁○○：妳知道嗎…當初知道妳有家庭後還下定決心要繼續
　　        和妳走下去時，需要多大的勇氣…就是明白妳所需
　　        要的呵護與疼愛，讓我鼓起勇氣堅定想和妳一起走
　　        下去的心
  4.調字卷第115頁（109年10月16日）
　　丁○○：那也是因為當初妳隱瞞自己的身分
　　乙○○：你早在第二個月就知道不要騙自己
　　丁○○：如果我沒求證，妳是不是想一直這樣繼續隱瞞下去乙○○：如果我沒和你結束你自己也不想斷所以不要覺得自
　　        己都對
　　丁○○：我承認！後來因為對妳真心愛上了才會選擇繼續
  ㈤暱稱Alyssa Cao之臉書帳號記載：「和甲○○穩定交往中」，
    並以乙○○與被告甲○○十指緊握之照片作為個人畫面。
  ㈥被告丁○○與乙○○於通訊軟體對話如下（109年4月20日）：
    丁○○：妳是不是結過婚或生過小孩？問這問題沒別的意
　　        思，就算答案「是」我也並不介意，單純只是想求
　　        證是否像我想的這樣而已
　　乙○○：實不相瞞我24歲結過婚了…但因為他一點都不爭氣
　　        所有重擔在我身上為了孩子撐了很多年…後來依然
　　        結束多年的婚姻。離婚不丟臉，但是沒有在結婚的
　　        動力、曾經想結束生命卻也死也不了，但是現在我
　　        唯一的動力是孩子。我當初生了我就必須負責。
　　        ……
　　乙○○：因為為了給孩子有健全的家庭…孩子的爸爸要重新
　　       開始……
　　丁○○：重新開始是指？你們要重新結婚？
　　乙○○：孩子的爸爸…
　　丁○○：我知道
　　乙○○：我們不結婚了…只差那張證書有沒有沒差。
　　丁○○：所以沒離婚嗎
　　乙○○：沒啊……因為彼此為了孩子啊
　　丁○○：身分證背面拍給我看
　　乙○○：不想讓孩子變單親
　　丁○○：前幾天我跟我說離婚，現在又變沒有…
　　乙○○：我真的沒離…我騙你出去被車撞
　　        分居
　　        講錯
  ㈦被告甲○○與乙○○於通訊軟體LINE對話如下：
    乙○○：你現在想知道任何事…我不在保留-。我會全部坦
　　        然…。只要告訴我…你是不是想放手了。
　　甲○○：你知道嗎？如果你跟他離婚了我一樣選擇跟你在一
　　        起但是你跟他結婚了身分證有他了我知道你因為小
　　        孩子綑綁但是真的也不能這樣子做如果有天被發現
　　        了被告可是我…這樣子過一輩子值得嗎人生不能重
　　        來你只能改變…如果你在撐下去 你只會更痛苦我
　　        想我們沒有開始所以就此結束好了，我無法接受你
　　        是已婚的人。不用再聯絡了。
  ㈧原告年約43歲，高職畢業，任職於梧濟工業股份有限公司，
    月薪33,000元，107、108年度申報所得各264,196元、235,5
    54元，名下有土地、房屋各1筆、汽車3輛，財產總額2,569,
    400元。
  ㈨被告丁○○年約37歲，高職畢業，任職於友達光電股份有限公
    司，107、108年度申報所得各518,434元、451,234元，名下
    有土地、房屋各1筆、汽車1輛，財產總額1,368,900元。
  ㈩被告甲○○年約30歲，高職畢業，任職於際峰機械鈑金股份有
    公司，107、108年度申報所得各699,207元、543,641元，名
    下有汽車1輛。
四、兩造爭執事項（見本院卷第155頁）：
　　原告依侵權行為之法律關係，請求被告各給付250,000元及
    利息，有無理由？　　　　　　　
五、本院得心證之理由：
  ㈠按當事人主張有利於己之事實者，就其事實有舉證之責任，
    民事訴訟法第277條前段定有明文。是民事訴訟如係由原告
    主張權利者，應先由原告負舉證之責，若原告先不能舉證，
    以證實自己主張之事實為真實，則被告就其抗辯事實即令不
    能舉證，或其所舉證據尚有疵累，亦應駁回原告之請求。次
    按因故意或過失，不法侵害他人之權利者，負損害賠償責任
    。故意以背於善良風俗之方法，加損害於他人者亦同。違反
    保護他人之法律，致生損害於他人者，負賠償責任。但能證
    明其行為無過失者，不在此限，民法第184條亦有明文。而
    侵權行為之成立，須行為人因故意過失不法侵害他人權利，
    亦即行為人須具備歸責性、違法性，並不法行為與損害間有
    因果關係，始能成立，且主張侵權行為損害賠償請求權之人
    ，對於侵權行為之成立要件應負舉證責任（最高法院100年
    度台上字第328號判決意旨參照）。復按婚姻係以夫妻之共
    同生活為其目的，配偶應互相協力保持其共同生活之圓滿安
    全及幸福，而夫妻互守誠實，係為確保其共同生活之圓滿安
    全及幸福之必要條件，故應解為配偶因婚姻契約而互負誠實
    之義務，配偶之一方行為不誠實，破壞共同生活之圓滿安全
    及幸福者，即為違反因婚姻契約之義務而侵害他方之權利（
    最高法院55年度台上字第2053號判決意旨參照）。故如明知
    對方為有配偶之人，仍與之發生性行為，足以破壞夫妻間之
    共同生活，動搖家庭生活之圓滿安全與幸福，依社會一般觀
    念，自得認有以違背善良風俗之方法，故意加損害於對方配
    偶之配偶權，應構成侵權行為，且侵害配偶權之行為，不以
    通姦行為為限，倘夫妻任一方與他人間存有逾越結交普通朋
    友等一般社交行為之不正常往來，其行為已逾社會一般通念
    所能容忍之範圍，已達破壞婚姻共同生活之圓滿安全及幸福
    之程度，即足當之。
  ㈡原告主張：被告丁○○、甲○○明知乙○○為有配偶之人，竟分別
    於108年8月間起至109年4月間止、109年6月間起至同年10月
    間止與乙○○交往，並於交往期間數次與乙○○發生性行為等語
    ，固據提出乙○○自白書、乙○○與被告丁○○間通訊軟體LINE對
    話紀錄、被告甲○○女友傳送予乙○○之訊息、照片、診斷證明
    書、刷卡證明（見調字卷第47頁至第117頁，本院卷第57頁
    至第69頁、第117頁至第129頁、第157頁、第173頁至第181
    頁、第187頁至第195頁、第201頁至第205頁），並舉乙○○、
    丙○○為證，經查：
  ⒈該訊息、照片、診斷證明書及刷卡證明，僅能證明乙○○於上
    開期間分別與被告丁○○、甲○○交往，於交往期間有拍攝親吻
    、擁抱等合照，乙○○曾於109年9月21日以刷卡方式支付汽車
    旅館費用，並於110年3月16日因服用鎮定、精神藥物過量送
    醫急診之事實，尚難以此推論被告於交往期間知悉乙○○為有
    配偶之人。
  ⒉證人乙○○於本院審理時證稱：伊於108年間在網路遊戲「極速
    領域」認識被告丁○○，並自108年6月間起至109年4、5月間
    止交往，交往期間有與被告丁○○發生十次以上之性行為，分
    手後就沒有發生性行為，交往半年時，伊覺得對不起原告、
    孩子，曾口頭、電話、LINE告知被告丁○○有關伊有家庭、孩
    子，沒辦法跟他在一起，被告丁○○說他不介意，只要一分一
    點點愛給他就好，被告丁○○在電話中跟伊說，他在交往第2
    個月時就透過臉書查得伊是已婚身份，因為原告、伊朋友都
    有在臉書標註伊，不僅有伊與原告、孩子的照片，原告的臉
    書還公開設定配偶是伊，分手後伊在LINE跟被告丁○○說「後
    來依然結束多年的婚姻。離婚不丟臉」，是指伊跟原告當時
    相處模式已經沒有感情存在，各過各的生活，伊認為這就是
    結束婚姻，伊跟原告沒有愛，只有那張證書，自己過自己的
    生活有差嗎？所以伊又傳「我們不結婚了…只差那張證書有
    沒有沒差」給被告丁○○，伊沒有說伊要離婚；伊在109年4月
    間在網路遊戲「風之國度」認識被告甲○○，並自109年6月間
    起至同年10月10日止交往，交往期間及分手後，共與被告甲○○發生5次性行為，還沒分手時，伊說伊有先生、家庭，被
    告甲○○說他不介意，也知道當時伊跟原告相處的狀況等語（
    見本院卷第221頁至第228頁），核與前揭證人乙○○書立之自
    白書內容大致相符，可知證人乙○○證稱其係透過網路遊戲結
    識被告，進而交往，並於交往期間告知被告其已婚、有孩子
    之事，被告均表示不介意且繼續與其交往，被告丁○○甚至交
    往第2個月時，自行透過臉書查得其係有配偶之人。
  ⒊依上開證人證述內容與被告丁○○提出之通訊軟體LINE對話紀
    錄對照觀之（見本院卷第37頁至第43頁、第47頁至第49頁）
    ，倘證人乙○○確曾於交往期間告知被告其已婚、有孩子之事
    ，被告丁○○既已知悉證人乙○○為已婚身分，何以被告丁○○於
    分手後即109年4月20日會以通訊軟體LINE詢問證人乙○○「妳
    是不是結過婚或生過小孩？」，且證人乙○○不僅未明確表示
    其已婚、有小孩，反而回覆「實不相瞞我24歲結過婚了…為
    了孩子撐了很多年…後來依然結束多年的婚姻。離婚不丟臉
    」、「因為為了給孩子有健全的家庭…孩子的爸爸要重新開
    始……」，經被告丁○○詢問「重新開始是指？你們要重新結婚
    ？」，證人乙○○又回覆「孩子的爸爸…」、「我們不結婚了…
    只差那張證書有沒有沒差。」，被告丁○○再詢問「所以沒離
    婚嗎」、證人乙○○始回覆「沒啊……因為彼此為了孩子啊」，
    被告丁○○復詢問「前幾天我跟我說離婚，現在又變沒有…」
    ，證人乙○○再回覆「我真的沒離…我騙你出去被車撞」、「
    分居」等語，若被告丁○○於交往期間即已知悉證人乙○○為有
    配偶之人，豈會在分手後再次詢問證人乙○○之婚姻及家庭狀
    態？證人乙○○大可表示其為已婚身分，何須對其是否離婚一
    事先後說法歧異，益徵被告丁○○辯稱其於交往期間不知證人
    乙○○為有配偶之人，與事實相符，當可採信。再細繹被告甲○○以通訊軟體LINE傳送「你知道嗎？如果你跟他離婚了我一
    樣選擇跟你在一起但是你跟他結婚了身分證有他了我知道你
    因為小孩子綑綁但是真的也不能這樣子做如果有天被發現了
    被告可是我…這樣子過一輩子值得嗎人生不能重來你只能改
    變…如果你在撐下去 你只會更痛苦我想我們沒有開始所以就
    此結束好了，我無法接受你是已婚的人。不用再聯絡了。」
    之內容（見本院卷第49頁）予證人乙○○，可知被告甲○○知悉
    證人乙○○為已婚身分時，即明確表示無法接受證人乙○○是已
    婚之人，不用再聯絡，核與證人乙○○證稱其於交往期間告知
    被告甲○○其已婚、有孩子之事，被告甲○○表示不介意且繼續
    與其交往等語不符，是原告主張被告甲○○知悉證人乙○○為有
    配偶之人後，仍繼續與證人乙○○交往並為性行為云云，並不
    可採。
  ⒋證人丙○○於本院審理時雖證稱：伊透過網路遊戲「極速領域
    」認識證人乙○○，再透過證人乙○○結識被告丁○○，三人會一
    起透過「極速領域」語音通話玩遊戲、聊天，伊玩遊戲時有
    聽到男生及小孩的聲音，遊戲結束後伊私下詢問證人乙○○聲
    音是何人，證人乙○○說男生是她先生、小孩是她與先生的小
    孩，嗣伊在108年10月16日玩遊戲時，在三人語音通話內詢
    問證人乙○○是否與被告丁○○在一起，證人乙○○說對，被告丁○○也承認他們在一起，幾天後伊私下跟證人乙○○道德勸說，
    說證人乙○○是有家庭的人，跟被告丁○○交往對小孩跟家庭都
    不好，有一次玩遊戲時有小孩聲音，證人乙○○說不要吵，所
    以被告丁○○知道證人乙○○是有婚姻之人，伊知道證人乙○○跟
    被告丁○○交往後，有在遊戲中詢問證人乙○○到底要選擇被告
    丁○○還是家庭，證人乙○○說他是已婚之人，後面就沒講話，
    聽到的時候丁○○也沒講話，確定日期伊不知道，但這是交往
    期間說的等語（見本院卷第281頁至第283頁），可知證人丙○○係以其與證人乙○○、被告丁○○在「極速領域」語音通話時
    ，曾聽聞有小孩聲音，證人乙○○要小孩不要吵乙節，推論被
    告丁○○知悉證人乙○○為已婚身分，然衡諸常情，一般人玩網
    路遊戲時，縱使聽到小孩或其他人聲音，並不當然會聯想到
    是配偶或子女聲音，亦有可能是其他親友或親友之小孩，尚
    難以此推論被告丁○○知悉證人乙○○係有配偶之人；而證人丙○○證稱證人乙○○於遊戲中曾告知被告丁○○其為已婚之人部分
    ，雖與證人乙○○證述內容相符，然證人丙○○無法特定日期，
    且該證述內容與前揭證人乙○○與被告丁○○分手後之通訊軟體
    LINE對話內容對照觀之，亦有前述與常情不符之處，自難以
    證人丙○○上開證述內容為有利於原告之認定。
  ⒌再觀諸前開證人乙○○與被告丁○○間通訊軟體LINE對話紀錄，
    被告丁○○雖傳送「當初愛上妳是因為不知道妳已結婚有家庭
    …後來知道妳已結婚有家庭之後已無法自拔…關於這部分我後
    來自己也有錯…」、「妳知道嗎…當初知道妳有家庭後還下定
    決心要繼續和妳走下去時，需要多大的勇氣…就是明白妳所
    需要的呵護與疼愛，讓我鼓起勇氣堅定想和妳一起走下去的
    心」等內容予證人乙○○，惟該等對話均發生在證人乙○○與被
    告丁○○分手後，自不得遽以推論被告丁○○在與證人乙○○交往
    期間已知悉證人乙○○為有配偶之人卻仍繼續交往並發生性行
    為之事實。
  ⒍此外，原告並未提出其他證據證明被告明知乙○○為有配偶之
    人，仍於上揭時間與乙○○交往，並於交往期間數次與乙○○發
    生性行為之侵害行為存在，則原告就所主張被告之不法行為
    ，既未盡舉證之責，其依侵權行為之法律關係，請求被告賠
    償損害，即屬無據，難以准許。
六、綜上所述，原告依侵權行為之法律關係，請求被告各給付25
    0,000元，及均自110年3月8日起至清償日止，按週年利率5%
    計算之利息，為無理由，不應准許。
七、本件事證已臻明確，兩造其餘攻擊防禦方法及所提證據，經
    本院斟酌後，認為與本件判決結果不生影響，爰不逐一論述
    ，附此敘明。
八、訴訟費用負擔之依據：民事訴訟法第78條。
中　　華　　民　　國　110 　　年 　　5　　月　　31　　日
                  民事第一庭    法    官　王鍾湄　　　　
以上正本係照原本作成。
如對本判決上訴須於判決送達後廿日內向本院提出上訴狀。未表
明上訴理由者，應於上訴後廿日內向本院提出上訴理由狀。( 須
按他造人數提出繕本 )　　　
中　　華　　民　　國　　110 　年　　5 　　月　　31　　日
                                書記官   曾怡嘉